【裁判字號】    94,訴,1437
【裁判日期】    950227
【裁判案由】    分割共有物
【裁判全文】
臺灣臺南地方法院民事判決              94年度訴字第1437號
原      告  乙○○○
                      巷31弄.
訴訟代理人  辛○○
被      告  己○○
                      巷31弄.
            癸○○
            戊○○
                      81弄3.
            庚○○
                      81弄3.
            丁○○
            甲○○
                      31弄4.
            壬○○
            丙○○
                      12號
上列當事人間請求分割共有物事件，經本院於民國95年1月10 日
言詞辯論終結，判決如下：
    主  文
兩造共有坐落臺南市○○區○○段31、32、33地號土地，應予合
併分割如臺南市安南地政事務所民國94年11月8日複丈成果圖即
附圖所示：附圖甲部分、面積612.01平方公尺土地，分歸原告乙○○○，被告辛○○、己○○、癸○○、戊○○、庚○○、丁○○、甲○○、壬○○、丙○○取得，按如附表二所示應有部分比
例保持共有。附圖乙部分面積1598.44平方公尺土地，分歸原告
乙○○○取得，附圖丙部分面積1598.44平方公尺土地，分歸被
告壬○○取得，附圖丁部分面積1598.44平方公尺土地，分歸被
告丙○○取得，附圖戊部分面積2397.65平方公尺土地，分歸被
告戊○○、庚○○、丁○○、甲○○按應有部分24分之1比例保
持共有，附圖己部分面積2397.65平方公尺土地，分歸被告癸○○取得。
附圖庚部分面積4795.28平方公尺土地，分歸被告己○○取得。
訴訟費用，由兩造按附表二所示比例負擔。
    事實及理由
壹、程序方面：
    本件被告癸○○、戊○○、庚○○、丁○○、甲○○未於言
    詞辯論期日到場，被告己○○、壬○○、丙○○未於最後言
    詞辯論期日到場，核無民事訴訟法第386條各款所列情形，
    爰依原告聲請，由其一造辯論而為判決。
貳、實體方面：
  一、原告起訴主張坐落臺南市○○區○○段31地號、地目田、
      面積10612.34平方公尺土地，同地段32地號、地目林、面
      積607平方公尺土地，同地段33地號、地目田、面積3778.
      58平方公尺土地（下稱系爭土地）均相毗鄰，共有人分別
      為原告乙○○○、被告己○○、丙○○、癸○○、戊○○
      、庚○○、丁○○、甲○○、壬○○，應有部分比例分別
      如附表一所示，茲因被告丁○○所在不明，無法協議分割
      ，爰依民法第823條、第824條之規定，提出如附圖所示之
      分割方案，並請求判決如訴之聲明。被告癸○○、戊○○
      、庚○○、丁○○、甲○○均未於言詞辯論期日到場，亦
      未提出準備書狀作何聲明或陳述。另被告己○○、壬○○
      、丙○○於辯論期日到場陳稱同意原告之分割方案等語。
  二、兩造不爭執事實：
    (一)系爭土地地段相同，均相毗鄰，土地使用分區均為農業區
      ，共有人及其應有部分均相同，詳如附表一所示。
    (二)如附圖所示Ｂ建物坐落於編號戊部分土地內，門牌號碼分
      別為臺南市○○區○○里○鄰○○路○段570巷81弄360號之
      2及臺南市○○區○○里○鄰○○路○段570巷81弄360號之3
      ，被告戊○○設籍於臺南市○○區○○里○鄰○○路○段
      570巷81弄360號之2，被告庚○○設籍於臺南市○○區○○里○鄰○○路○段570巷81弄360號之3，被告戊○○、庚○○及甲○○願按應有部分24分之1比例保持共有，被告
      丁○○則因應送達處所不明而未為反對之意思。
    (三)系爭土地除編號戊部分土地有編號Ｂ建物坐落外，餘均為
      空地或農作物。
    (四)系爭土地如附圖所示甲部分土地面積612.01平方公尺土地
      ，由原告乙○○○，被告辛○○、己○○、癸○○、戊○○、庚○○、丁○○、甲○○、壬○○、丙○○取得，按
      如附表二所示應有部分比例保持共有以供通行，系爭土地
      西面毗鄰16、17、101、102及100地號土地現供道路使用
      。
  三、得心證之理由
    (一)按各共有人得隨時請求分割共有物，但因物之使用目的不
      能分割或契約訂有不分割之期限者，不在此限。又共有物
      之分割，依共有人協議之方法行之，分割方法不能協議決
      定者，法院得因任何共有人之聲請，命為左列之分配：一
      、以原物分配於各共有人。二、變賣共有物，以價金分配
      於各共有人，民法第823條第1項、第824條第1項、第2項
      分別定有明文。查原告主張系爭土地為兩造共有，應有部
      分均相同，詳如附表一所示，共有人間並無不分割之特約
      ，亦無因物之使用目的不能分割之情形，兩造無法達成協
      議分割等情，為兩造所不爭執，堪信屬實。次查系爭土地
      既無不得分割之情形，共有人間亦無不分割之特約，又無
      法達成協議分割，則原告依上開規定請求裁判分割，為有
      理由，應予准許。
    (二)本件系爭土地地段相同，均相毗鄰，土地使用分區均為農
      業區，共有人及其應有部分均相同，詳如附表一所示。如
      附圖所示Ｂ建物坐落於編號戊部分土地內，門牌號碼分別
      為臺南市○○區○○里○鄰○○路○段570巷81弄360號之2
      及臺南市○○區○○里○鄰○○路○段570巷81弄360號之3
      ，被告戊○○設籍於臺南市○○區○○里○鄰○○路○段57
      0巷81弄360號之2，被告庚○○設籍於臺南市○○區○○
      里○鄰○○路○段570巷81弄360號之3，被告戊○○、庚○○及甲○○願按應有部分24分之1比例保持共有，被告丁○○則因應送達處所不明而未為反對之意思。系爭土地除
      編號戊部分土地有編號Ｂ建物坐落外，餘均為空地或農作
      物。系爭土地如附圖所示甲部分土地面積612.01平方公尺
      土地，由原告乙○○○，被告辛○○、己○○、癸○○、
      戊○○、庚○○、丁○○、甲○○、壬○○、丙○○取得
      ，按如附表二所示應有部分比例保持共有以供通行，另系
      爭土地西面毗鄰16、17、101、102及100地號土地現供道
      路使用等情，為兩造所不爭執，並有本院依職權履勘現場
      製有勘驗筆錄1份、土地登記簿謄本各1份、臺南市○○區
      ○○里○鄰○○路○段570巷81弄360號之2、之3全戶戶籍謄
      本各1份，被告戊○○、庚○○及甲○○願按應有部分24
      分之1比例保持共有同意書1份在卷可稽，本院審酌上情，
      並慮及兩造使用系爭土地現況、兩造之應有部分及分割後
      兩造均有可連接道路以供通行等情狀，及被告戊○○、庚○○、甲○○及丁○○係為二親等之直系血親，其應有部
      分較少，如各按應有部分24分之1比例保持共有，有助於
      合作利用，增進土地之價值，因認系爭土地合併分割如原
      告所主張分割方案即附圖所示，應符合兩造之最大利益。
    (三)從而兩造共有系爭土地合併分割如臺南市安南地政事務所
      民國94年11月8日複丈成果圖即附圖所示為最妥適，即：
      (1)附圖甲部分、面積612.01平方公尺土地，分歸原告乙○○○，被告辛○○、己○○、癸○○、戊○○、庚○○、
      丁○○、甲○○、壬○○、丙○○取得，按如附圖二所示
      應有部分比例保持共有。(2)附圖乙部分面積1598.44平方
      公尺土地，分歸原告乙○○○取得，(3)附圖丙部分面積15
      98.44平方公尺土地，分歸被告壬○○取得，(4)附圖丁部
      分面積1598.44平方公尺土地，分歸被告丙○○取得，(5)
      附圖戊部分面積2397.65平方公尺土地，分歸被告戊○○
      、庚○○、丁○○、甲○○按應有部分24分之1比例保持
      共有，(6)附圖己部分面積2397.65平方公尺土地，分歸被
      告癸○○取得。(7)附圖庚部分面積4795.28平方公尺土地
      ，分歸被告己○○取得。
  四、本件原告雖勝訴，惟係因分割共有物涉訟，由敗訴之被告
      負擔訴訟費永顯失公平，本院爰審酌各共有人之應有部分
      比例，依民事訴訟法第80條之1規定，命勝訴原告亦負擔
      一部分之訴訟費用，併予敘明。
  五、結論：本件原告之訴為有理由，依民事訴訟法第385第1項
      前段、第78條、第80條之1、第85條第1項但書，判決如主
      文。
中    華    民    國    95    年    2     月    27    日
                  民事第三庭    法  官  黃莉莉
以上正本係照原本作成
如對本判決上訴，須於判決送達後20日內向本院提出上訴狀
中    華    民    國    95    年    2    月    27    日
                                書記官  陳美萍
  附表一
 ┌───────────┬┬───────────┐
 │臺南市○○區○○段    ││臺南市○○區○○段    │
 │31地號                ││32地號                │
 ├───────────┼┼───────────┤
 │面積：10612.34平方公尺││面積：607平方公尺     │
 ├────┬──────┼┼────┬──────┤
 │共有人  │應有部分    ││共有人  │應有部分    │
 ├────┼──────┼┼────┼──────┤
 │己○○  │3分之1      ││己○○  │3分之1      │
 ├────┼──────┼┼────┼──────┤
 │丙○○  │9分之1      ││丙○○  │9分之1      │
 ├────┼──────┼┼────┼──────┤
 │乙○○○│9分之1      ││乙○○○│9分之1      │
 ├────┼──────┼┼────┼──────┤
 │癸○○  │9分之1      ││癸○○  │9分之1      │
 ├────┼──────┼┼────┼──────┤
 │戊○○  │24分之1     ││戊○○  │24分之1     │
 ├────┼──────┼┼────┼──────┤
 │庚○○  │24分之1     ││庚○○  │24分之1     │
 ├────┼──────┼┼────┼──────┤
 │丁○○  │24分之1     ││丁○○  │24分之1     │
 ├────┼──────┼┼────┼──────┤
 │甲○○  │24分之1     ││甲○○  │24分之1     │
 ├────┼──────┼┼────┼──────┤
 │壬○○  │9分之1      ││壬○○  │9分之1      │
 ├────┴──────┼┴────┴──────┘
 │臺南市○○區○○段    │
 │33地號                │
 ├───────────┤
 │面積：3778.58平方公尺 │
 ├────┬──────┤
 │共有人  │應有部分    │
 ├────┼──────┤
 │己○○  │3分之1      │
 ├────┼──────┤
 │丙○○  │9分之1      │
 ├────┼──────┤
 │乙○○○│9分之1      │
 ├────┼──────┤
 │癸○○  │9分之1      │
 ├────┼──────┤
 │戊○○  │24分之1     │
 ├────┼──────┤
 │庚○○  │24分之1     │
 ├────┼──────┤
 │丁○○  │24分之1     │
 ├────┼──────┤
 │甲○○  │24分之1     │
 ├────┼──────┤
 │壬○○  │9分之1      │
 └────┴──────┘
附表二
 ┌───────────┐
 │附圖甲部分土地        │
 ├───────────┤
 │面積：612.04平方公尺  │
 ├────┬──────┤
 │共有人  │應有部分    │
 ├────┼──────┤
 │己○○  │3分之1      │
 ├────┼──────┤
 │丙○○  │9分之1      │
 ├────┼──────┤
 │乙○○○│9分之1      │
 ├────┼──────┤
 │癸○○  │9分之1      │
 ├────┼──────┤
 │戊○○  │24分之1     │
 ├────┼──────┤
 │庚○○  │24分之1     │
 ├────┼──────┤
 │丁○○  │24分之1     │
 ├────┼──────┤
 │甲○○  │24分之1     │
 ├────┼──────┤
 │壬○○  │9分之1      │
 └────┴──────┘


司法院資訊處製作；財團法人民間司法改革基金會備份。
